臺灣臺北地方法院民事判決  
110年度婚字第82號
原      告  乙○○


訴訟代理人  白子廣律師
            蔣子謙律師
            李岳洋律師
複  代理人  陳靖琳律師
被      告  甲○○

訴訟代理人  王可文律師
上列當事人間請求離婚事件，本院於民國111年3月18日言詞辯論
終結，判決如下：
    主  文
准原告與被告離婚。
訴訟費用由被告負擔。
    事實及理由
一、原告起訴主張：伊與被告於民國87年3月25日結婚，婚後育
    有一子現已成年，詎被告之情緒控管不佳，令人無法相處，
    兩人自結婚以來大小爭吵不斷，各方面自小孩教育、價值觀
    、金錢觀等皆有所分歧，隨兩人相處時間越久，爭吵程度越
    劇嚴重，尤以108年年中最為激烈；另伊於103年創業，在新
    北市新店區開店，從事美睫相關行業，店內打烊時間為晚間
    10點，收班後到家時間已趨近於凌晨零時，被告會以伊甚晚
    回家為由，劈頭就質問，爭論至三更半夜，致伊身心俱疲，
    甚至曾揚言將至伊經營之美睫店內鬧事，又因伊於開業1、2
    年後因業務繁忙，社交時間礙於休假因素，大多選擇於美睫
    店打烊後與友人相聚，被告又以伊聚會甚晚回家為由，與伊
    大吵特吵，甚且竟逕自騷擾伊友人，伊不堪其擾，眼看事態
    越演越烈，兩人協議分居，於每星期回租賃處2次，嗣伊109
    年4月初離家，顯見兩造已有如附表所示婚姻重大破綻無法
    繼續維持。為此依民法第1052條第2項規定提起本訴，並聲
    明：請准兩造離婚等語。
二、被告則以：原告以附表所示事由主張婚姻難以維持，惟夫妻
    來自不同的生活背景、生長環境，思想觀念本難求相同，正
    所謂床頭吵床尾和，此正為夫妻應努力適應協調之處，婚姻
    關係亦因夫妻間相互容忍、理性溝通，更顯珍貴，並非僅要
    求對方要配合自己，本件原告之用品仍存放於兩造同住之家
    中，且原告亦自承仍會返回住處與伊同住，與伊同睡於一間
    房，益徵兩造實際上並未處於分居狀態，實不得因伊給予原
    告足夠之空間，即率認兩造已有分居、夫妻情感疏離之事實
    ，且縱有分居事實，亦屬可歸責於原告之事由，原告答應會
    回家，卻又反悔，實則係原告創業開美睫店後，見識增廣，
    交友甚多，開始嫌棄伊及瞧不起伊，認為伊配不上原告，甚
    至提起離婚訴訟，伊著實甚感難過，難認有理，詳如附表伊
    抗辯欄所述。為此聲明：駁回原告之訴等語置辯。
三、兩造不爭執之事項：
  ㈠兩造於87年3月25日結婚，同年4月18日登記，婚後育有一子
    已成年，婚後住台北市○○區○○路0段00巷0號5樓。
  ㈡原告自109年4月起搬出兩人共同住所，現在住在新北市新店
    區建國路美睫店，被告仍居住在兩造上開共同住所，原告於
    本件起訴前每週回共同住所2次，起訴後未再回到上開共同
    住所。　
四、按有民法第1052條第1項以外之重大事由，難以維持婚姻者
    ，夫妻之一方得請求離婚，但其事由應由夫妻之一方負責者
    ，僅他方得請求離婚，民法第1052條第2項定有明文。又所
    謂有前項以外之重大事由，難以維持婚姻者，乃抽象的、概
    括的離婚事由，係民法親屬編74年修正時，為因應實際需要
    ，參酌各國立法例，導入破綻主義思想所增設，其目的在使
    夫妻請求裁判離婚之事由較富彈性，但其事由應由夫妻一方
    負責者，僅他方得請求離婚，是其所採者為消極破綻主義精
    神，而非積極破綻主義，因此，若夫妻雙方均為有責時，則
    應衡量比較雙方之有責程度，而許責任較輕之一方向應負主
    要責任之他方請求離婚，如雙方之有責程度相同，則雙方均
    得請求離婚，以符公平，且符合民法第1052條第2項規定之
    立法目的（最高法院94年台上字第2059號、95年度台上字第
    1450號判決要旨參照）。是對於家庭生活之美滿幸福，有妨
    礙之情形，即得認其與此之所謂難以維持婚姻之重大事由相
    當（同院79年度台上字第1040號判決參照）。至於是否有難
    以維持婚姻之重大事由，判斷標準為婚姻是否已生破綻而無
    回復之希望，此不可由原告已喪失維持婚姻意欲之主觀面加
    以認定，而應依客觀的標準，即難以維持婚姻之事實，是否
    已達於倘處於同一境況，任何人均將喪失維持婚姻希望之程
    度以決之（同院87年度台上字第1304號判決參照）。
五、原告主張被告有如附表「原告主張」欄所示難以維持婚姻之
    重大事由，且非由原告負較重責任等情，為被告以如附表「
    被告抗辯」欄所示內容所否認。經查：
　㈠原告主張被告有如附表編號1、2、3（參見本院卷第185至188
    頁原告提出附表編號1、2、3）所示，就家中金錢開銷、家
    務大小事情及子女成長期間所生事務未盡責任，並有如附表
    編號7、8、9（參見上開原告提出附表編號7、8、10、11）
    所示，兩造吵架及原告提起離婚訴訟後語出威脅並威脅原告
    友人等情，原告並未舉證以實其說，不足信為真正。又原告
    主張被告有如附表編號4、5、11（參見上開原告提出附表編
    號4、5及13、14）所示，炫耀原告收入、狂打電話要求原告
    回家及施放符咒等情，固為被告所不否認確有其事，惟兩造
    為夫妻，被告以妻之成就在他人面前誇耀，應認係對原告之
    肯定，而非貶抑，另依原告提出之撥打電話紀錄、原告與其
    母親通訊軟體對話紀錄（見本院卷第181至182、183至184頁
    ）顯示，被告固有連續撥打電話及擺放符紙之事實，惟被告
    撥打電話之時間在晚上11時47分至凌晨2時5分間、所指符咒
    不過是祈求兩造夫妻和好之平安符等情，亦為真正，足見被
    告所辯其撥打電話係因原告甚晚未歸擔心原告安危而撥打、
    施放平安符在祈求兩造夫妻和好並無惡意等語，所言非虛，
    則原告以上開情事，主張兩造夫妻已有難以維持婚姻之重大
    事由云云，並不足採。另原告主張被告有如附表編號6（參
    見上開原告提出附表編號6、9）所示，對其冷暴力致其至身
    心科看診等情，固有原告提出之診斷證明書（見本院卷第13
    頁）及被告到庭不否認曾有原告睡覺時電視開大聲等語（見
    本院卷第235頁）為證，惟電視開大聲是否導致原告受有上
    開診斷證明書所載之憂鬱等症狀，原告並無提出客觀醫學資
    料供本院審酌，尚不能遽信為真正，況原告提出之該診斷證
    明書記載原告看診期間自107年3月16日起，與其主張兩造自
    108年年中爭吵最為激烈等語，亦有出入，是不能以原告至
    身心科看診，認係被告電視開大聲影響原告睡眠所致，且被
    告將電視開大聲係因原告晚歸而為，亦難認原告並無較高可
    歸責事由。綜上，原告以上開情事主張兩造間有難以維持婚
    姻之重大事由，且非其應負較重責任，依民法第1052條第2
    項規定訴請離婚，不能准許。　　
　㈡惟原告主張被告有如附表編號10（參見前揭原告提出附表編
    號12）所示，與訴外人「小芬」親暱對話等情，業據提出被
    告與該「小芬」女子間通訊軟體對話紀錄（見本院卷第99至
    107頁）到院，觀其內容確有：「(被告)我下午看看有時間
    就去找你..謝謝你昨天的陪伴..睡覺了喔會想我呢..很想妳
    ..找你去休息會生氣嗎..(小芬)不會的..愛你喲..親愛的..
    快到就打給我..你等一下直接來四樓我在四樓房間等你..(
    被告)開門啊..(小芬)我見到你心情很好想見你囉..(被告)
    我下午再去看幾點再打line給你..(小芬)你幾點過來呢沒事
    早一點過來..(被告)想你喔..」等語，而「小芬」為茶室人
    員一節，亦為被告所不爭執，依上開對話內容，被告與婚外
    女子親暱相稱並相約見面，足見原告主張被告瞞其進出茶室
    等聲色場所，於婚姻關係中與婚外異性間有逾越男女交往分
    際之對話及交往，並非虛言。是以縱然兩造自109年4月間因
    原告離家而未共同生活形同分居，係因可歸責於原告之事由
    所致，但被告卻於同年10月間即與婚外女子為不正常之對話
    及交往，甚至相約見面，顯然亦有可歸責事由，比較雙方致
    婚姻發生破綻之責任程度，無分軒輊，揆諸前揭法文意旨，
    原告自得依民法第1052條第2項規定訴請離婚。
六、綜上所述，原告主張兩造婚姻有如附表編號1至9及11「原告
    主張」欄所示難以維持之重大事由，且非可歸責於原告云云
    ，不足採信；惟主張被告有如附表編號10「原告主張」欄所
    示難以維持之重大事由，且其並無較高可歸責事由等語，則
    堪採信。被告抗辯原告主張或非事實、或非離婚之重大事由
    、或應由原負較重責任等語，就上開如附表編號1至9及11「
    被告抗辯」欄所示內容，堪以採信；惟就如附表編號10「被
    告抗辯」欄所示內容，則不足採。是以原告主張兩造婚姻已
    達客觀上任何人均將喪失維持婚姻希望之程度，原告據此主
    張兩造婚姻已有難以維持且不可歸責於己之重大事由，核屬
    有據。從而，原告依民法第1052條第2項規定，訴請判決離
    婚，為有理由，應予准許。　　
七、本件事證已臻明確，原告其餘主張陳述及所提之證據，與判
    決結果不生影響，爰不一一另行論述，附此敘明。
八、據上論結，本件原告之訴為有理由，依家事事件法第51條，
    民事訴訟法第78條，判決如主文。
中　　華　　民　　國　　111 　年　　4 　　月　　8 　　日
                  家事法庭    法　官　    劉台安
以上正本係照原本作成
如對本判決上訴，須於判決送達後20日內向本院提出上訴狀。如
委任律師提起上訴者，應一併繳納上訴審裁判費。
中　　華　　民　　國　　111 　年　　4 　　月　　8 　　日
                              書記官　    陳美玟
附表：
編號 時間 原告主張 被告抗辯 1 87年結婚起至108年間  被告貼補家用總是不夠家中的開銷，並會憤怒道：「我沒錢」，然後雙手一攤什麼都不管，不夠用時，原告只能自己想辦法籌錢。 原告主張事由並非真正，且非屬離婚重大事由，亦非因可歸責於被告之事由所致。 2 87年結婚起至108年間 被告從來不關心家裡不論大大小小的事情，當原告提及，被告亦毫無作為，當家裡有事情時，原告只能自行處理。  3 87年結婚起至103年間 被告從未參與小孩成長過程，舉凡小孩課業、家長會、校慶、畢業典禮等活動，被告不曾關心且無心參加。  4 87年至109年2月 原告遭前公司裁員另謀出路開美睫店，收入穩定後，被告除常拿原告在外炫耀說嘴，更常藉故要求原告支付小孩全額學費和生活大小開銷。 被告不曾阻攔原告創業開美睫店，嗣見原告經營的美睫店有聲有色，對於結髮妻子的成就於有榮焉，在他人面前誇耀，是對原告一番肯定。 5 91年至109年2月、10月間 原告與女性同事、朋友在周末下班出門散心，惟只要超過被告要求的時間還沒回家，被告即瘋狂打電話予原告，常一小時打個50、60通電話，甚至在原告接了電話後，立即詢問原告所在位置，並趕赴該地察視、堵人。 兩造縱有因原告晚歸發生爭執，亦係肇因於原告「凌晨」間始返回住所，被告疑慮原告人身安全，本於夫妻情愛，擔憂原告於凌晨時分仍隻身在外之安危，在所難免，被告無意發生爭執，更未限制原告自由。 6 92年至109年2月 被告常於兩造意見不合，原告無意與其爭辯時，以冷暴力對待原告，例如：於夜晚就寢時間將燈全部打開並製造聲響，為使原告難以入睡，故意將電視音量調得很大聲，致原告持續至身心科看診，然被告卻打死不相信上情，一昧認為原告在說謊，從未嘗試理解原告為何身心靈出問題。 原告空口指摘，無具體之證明，且未就雙方爭執之次數、強度如何為具體之陳明及證明，自不能將其自身心理疾病無端歸咎予被告，遽認兩造間已有不能維持婚姻之重大事由 7 94年至109年8月 兩造在家中大吵後，被告會不斷要脅原告將會至原告公司鬧場，要使得原告沒辦法上班等語。 原告空口指摘，無具體之證明，反而被告自始至終均不曾對原告有肢體上或精神上之暴力行為，且為不讓原告擔憂家庭，能有更多時間、空間能夠一展長才、學習新事物、出國旅遊。 8 96至102年間、109年4月至10月間 被告曾以「要離婚就玉石俱焚、同歸於盡」、「如果妳執意離婚，我不會放過妳，會出大事情」等語，使原告心生畏懼。  9 109年2月間 被告曾撥電話予原告女性友人，並要脅原告女性友人不要再找原告出門等語。   10 109年10月間 被告以通訊軟體LINE向訴外人小芬表示其「很想妳」、「謝謝妳昨日的陪伴」等語，訴外人亦親暱稱呼被告為「親愛的」，並表示「你等一下直接來四樓我在四樓房間等你」等出軌情事。 訴外人小芬為茶室人員，對話紀錄內容實因原告離家不歸期間，被告一時孤寂而需與人談天，被告與小芬僅止於談天，並無感情基礎，更無發生任何越矩行為，且早已無聯絡。  11 109年4月中旬 被告打斷原告睡眠，甚至會對原告下符咒等情，給予原告極大精神壓力。 依原告提出之對話紀錄可知，原告母親表示該符只是夫妻求和好之平安符。